【裁判字號】    98,交抗,1537
【裁判日期】    980619
【裁判案由】    違反道路交通管理處罰條例
【裁判全文】
臺灣高等法院交通事件裁定            98年度交抗字第1537號
抗  告  人
即受處分人  甲○○
上列抗告人即受處分人因違反道路交通管理處罰條例案件，不服
臺灣板橋地方法院，中華民國98年5 月22日裁定（原審案號：98
年度交聲字第292 號），提起抗告，本院裁定如下：
    主  文
抗告駁回。
    理  由
一、原處分意旨略以：異議人即受處分人甲○○於民國97年2 月
    15日14時41分許，騎乘車牌號碼QRG-142 號輕型機車，沿臺
    北縣土城市○○路○ 段往板橋方向行駛，行經中央路1 段31
    8 巷巷口時，因有闖紅燈之違規情形，經警製單舉發，原處
    分機關查證違規屬實，爰依道路交通管理處罰條例第53條第
    1 項、第63條第1 項第3 款之規定，就該次違規行為，裁處
    罰鍰新臺幣（下同）4,500 元，並記違規點數3 點。
二、異議意旨略以：異議人於97年2 月15日，騎乘車牌號碼QRG-
    142 號輕型機車沿臺北縣土城市○○路○ 段往板橋方向行駛
    ，行經中央路1 段318 巷口時，該路口燈號是黃燈，異議人
    並沒有闖紅燈，為此聲明異議，請求撤銷原處分云云。
三、原裁定意旨略以：異議人即受處分人於97年2 月15日14時41
    分許，騎乘車牌號碼QR G-142號輕型機車，行經臺北縣土城
    市○○路○ 段318 巷巷口等情，已為異議人所不爭，而異議
    人於前揭時、地騎乘機車闖紅燈之違規事實，業據負責本案
    舉發之臺北縣政府警察局土城分局交通分隊警員乙○○到庭
    具結證稱：當時是在中央路1 段318 巷口，伊當時是執行專
    案，在該處執行交通稽查，伊看到1 輛機車闖紅燈，伊就攔
    停下來，請異議人出示證件，他說他沒帶，伊就查車籍資料
    ，異議人說他住在前面而已，資料查完，伊就開告發單，請
    異議人簽收。伊當時看到他是闖紅燈，才把他攔停下來，伊
    舉發的原則，如果變紅燈以後，會等一段車陣通過後，闖紅
    燈意圖明確的機車，伊才會攔停舉發，伊確定異議人是闖紅
    燈等情（見原審卷第34頁背面、35頁），參以證人乙○○與
    異議人間，不僅未有任何怨隙，且係毫不相識之人，衡情證
    人乙○○應無設詞攀誣，或虛構違規事實以陷害異議人之道
    理。況警員執行公務時，本身即受有行政懲處責任之監督，
    且其到庭具結作證，更係以刑事責任擔保其證言之真實性，
    故證人乙○○警員之上開證述內容，以及其所紀錄舉發之本
    件違規事實，經核尚無不可採信之處。再參諸交通警察或依
    法令執行交通稽查任務人員，開單舉發違反道路交通管理處
    罰條例所列之違規事實，經公路主管機關或警察機關所為之
    裁決處罰，本質上為行政處分，係公務員基於職務上權力，
    依法就特定之具體事件所為具公法上效果之單方行政行為。
    基於公務員為公法上行為具有公信力之原則，該行政處分當
    可被推定為真正，且其據以依法處分之事實認定，亦應可推
    定為正確無誤，故本此公信原則，立法者乃賦予行政機關制
    定違反道路交通事件統一裁罰標準及處理細則，使執勤警員
    得當機處分以達其維護交通秩序、安全之行政目的；反之，
    若謂公務員一切行政行為均需預留證據以證其實，則國家行
    政勢必窒礙難行，且相關行政目的亦難達成，故刑事訴訟法
    就犯罪證據有關之規定中，與屬行政秩序罰之交通違規裁罰
    本旨不合之部分，自不在準用之列。從而，交通違規行政爭
    訟之舉證責任原理，應非如刑事案件中，必須超越任何合理
    懷疑，始可為有罪判決之嚴格程度，而係應與民事訴訟之舉
    證責任原理相類似，亦即基本上應就行政機關與人民所各自
    主張有利於己之事實，分配其應盡之舉證責任，而非逕予準
    用刑事訴訟法上之「無罪推定」原則，此觀諸行政訴訟法第
    136 條規定行政訴訟程序準用民事訴訟法第277 條舉證責任
    分配原則之立法意旨，即可明瞭。而異議人並未提供任何可
    資調查之事證，以佐證其所辯之內容，且經核亦無任何證據
    足資證明本件執勤警員確有捏造事實違法取締之情事，故證
    人乙○○警員本其維護交通秩序、安全職責所為之本件舉發
    ，自應受到合法、正確之推定。矧異議人向原處分機關所提
    之陳情書中亦記載：「本人甲○○於民國97年2 月15日下午
    14時41分於臺北縣土城市○○路段因綠燈、紅燈轉換燈號，
    來不及反應拉煞車，導致闖紅燈情事」等語（見原審卷第10
    頁），足認異議人確有於前揭時、地騎乘上開輕型機車闖紅
    燈，是異議人上開所辯，顯無理由。從而，原處分機關依道
    路交通管理處罰條例第53條第1 項、第63條第1 項第3 款之
    規定，就異議人前揭違規行為，裁罰新臺幣4,500 元並記違
    規點數3 點，於法並無不合，本件異議為無理由，應予駁回
    。
四、抗告意旨略以：抗告人僅闖黃燈，但被執勤員警以闖紅燈裁
    處罰鍰4,500 元，並記違規點數3 點，容有不當，闖紅燈與
    闖黃燈二者間應不難區別，原裁定逕依執勤員警主觀判斷，
    卻不容抗告人據理力爭，舉發程序及救濟程序均有不當與瑕
    疵。抗告人女兒以抗告人名義所提出之陳情書，其中「導致
    闖紅燈」應屬錯誤之描述，抗告人就此請求更正為闖黃燈。
    又闖紅燈之裁罰，依規定應處罰鍰新台幣1,800 元以上
    5,400 元以下，處分機關裁處4,500 元，相當於85% 之比例
    ，顯然偏高，有違比例原則，若罰鍰為1,800 元，抗告人因
    有闖黃燈，甘願受罰云云。
五、經查：
  (一)按汽車駕駛人，行經有燈光號誌管制之交岔路口闖紅燈者，
    處新台幣（下同）1,800 元以上5,400 元以下罰鍰；又汽車
    駕駛人有前開第53條規定之情形者，除依該條處罰鍰外，並
    分別予記違規點數3 點，道路交通管理處罰條例第53條第1
    項、第63條第1 項第3 款分別定有明文。又前所謂汽車，依
    同條例第3 條第8 款規定，包括機器腳踏車。抗告人即受處
    分人甲○○於97年2月15日14時41分許，駕駛車牌QRG-142號
    輕機車，沿臺北縣土城市○○路○ 段往板橋方向行駛，行經
    中央路1 段318 巷巷口時闖紅燈，經警攔停掣單舉發等情，
    業據證人即舉發本件違規之員警乙○○於原審時證述綦詳（
    見原審卷第34頁背面、35頁）。抗告人指稱員警判斷錯誤，
    伊應係闖黃燈云云，惟查證人乙○○為取締交通違規之公務
    員，為達成維護交通秩序、安全之行政目的，依法執行公權
    力，其與抗告人不相識，衡諸常情，並無甘冒刑法偽證罪之
    風險誣指抗告人違規之必要；復以交通違規行為，行為性質
    多具迅速性、證據採證上亦有稍縱即逝之不可回復等之特性
    ，舉發機關或原處分機關若能提出更多之法定證據方法，例
    如人證、書證、物證等證據資料以供司法審查之交通法庭加
    以判斷該交通違規行為之存否，自屬允當，惟若因前揭交通
    違規行為特性而無法提供更多相關之書證、物證時，則舉發
    員警於司法審查之訴訟程序上立於證人之地位而證述其當時
    親身目擊及見聞之交通違規行為經過，亦屬法定證據方法之
    一之人證證述，於法亦屬有據；至於，舉發員警立於證人之
    地位所為之證述是否可採，此乃交通法庭依經驗及論理法則
    判斷其證明力為何而得否採擷之心證層次，斷不可以舉發員
    警作為證人之所述，因不可能反於其先前所為舉發而認均不
    可採，而全盤否定其立於證人地位所為之陳述。故本件舉發
    員警既已於原審居於證人之地位具結證述其所親身目擊及見
    聞本件抗告人甲○○駕車行經有燈光號誌管制之交岔路口闖
    紅燈之違規事實，自足以擔保其證詞之憑信性，故認證人上
    開證述，應可採信。抗告人指摘原審僅採信證人之證述，以
    舉發員警片面之詞駁回異議乃於法不合云云，洵無可採。
  (二)又道路交通管理處罰條例所定罰鍰之處罰，受處罰人接獲違
    反道路交通管理事件通知單後，於15日內得不經裁決，逕依
    第92條第3 項之罰鍰基準規定，向指定之處所繳納結案；不
    服舉發事實者，應於15日內，向處罰機關陳述意見；其不依
    通知所定期限前往指定處所聽候裁決，且未依規定期限繳納
    罰鍰結案或向處罰機關陳述意見者，處罰機關得逕行裁決之
    ；違反道路交通管理事件行為人，未依規定自動繳納罰鍰，
    或未依規定到案聽候裁決，處罰機關應依基準表於通知單送
    達且逾越應到案期限60日之3 月內，逕行裁決之，道路交通
    管理處罰條例第9 條第1 項、違反道路交通管理事件統一裁
    罰基準及處理細則第44條分別定有明文。另機器腳踏車駕駛
    人違反道路交通管理處罰條例第53條第1 項規定，期限內繳
    納或到案聽候裁決者，應裁處罰鍰1800元；逾越應到案期限
    30日內，繳納罰鍰或到案聽候裁決者，應裁處罰鍰2700 元
    ；逾越應到案期限30日以上60日以內，繳納罰鍰或到案聽候
    裁決者，應裁處罰鍰3600元；逾越應到案期限60日以上，繳
    納罰鍰或逕行裁決處罰者，應裁處罰鍰4500元，以上均並記
    違規點數3 點，違反道路交通管理事件統一裁罰基準表亦定
    有明文。而本案舉發違反道路交通管理事件通知單經員警當
    場製單舉發，且載明應到案日期為「97年3 月1 日前」，此
    有舉發員警所填製之臺北縣政府警察局舉發違反道路交通管
    理事件通知單在卷可憑（見原審卷第5 頁）。然受處分人並
    未依規定自動繳納罰鍰，亦未依規定到案聽候裁決，或向處
    罰機關陳述意見，交通部公路總局臺北區監理所板橋監理站
    遂依前揭規定逕行裁決，受處分人於收受裁決書後，於98年
    1 月8 日始向監理站陳述意見，亦有該陳情書可稽（見原審
    卷第10頁），是受處分人已逾越應到案期限60日以上始向處
    罰機關陳述意見，至無疑義，則交通部公路總局臺北區監理
    所板橋監理站依前揭規定裁罰受處分人應繳納罰鍰4,500 元
    ，並依同條例第63條第1 項第3 款記違規點數3 點，並無不
    合。
  (三)綜上，原處分機關以抗告人即受處分人確有駕駛輕機車闖紅
    燈之違規情形，依道路交通管理處罰條例第53條第1 項、第
    63 條 第1 項第3 款，對抗告人裁處罰鍰4,500 元，並記違
    規點數3 點之處分，並無不合。原裁定已詳述認定抗告人違
    規之理由與證據，並說明原處分於法有據，而駁回異議，核
    其認事用法並無違誤，本件抗告為無理由，應予駁回。
據上論結，應依道路交通案件處理辦法第26條、刑事訴訟法第41
2條，裁定如主文。
中    華    民    國    98    年    6     月    19    日
                  刑事第十五庭審判長 法  官  吳昭瑩
                                     法  官  李正紀
                                     法  官  李釱任
以上正本證明與原本無異。
不得再抗告。
                                     書記官  張玉如
中    華    民    國    98    年    6     月    23    日


司法院資訊處製作；財團法人民間司法改革基金會備份。
